臺灣雲林地方法院刑事判決　　　　　　 96年度簡上字第173號
上訴人　即
公　訴　人　臺灣雲林地方法院檢察署檢察官
被　　　告　甲○○
上列上訴人即公訴人因被告過失致死等案件，不服本院虎尾簡易
庭96年度虎簡字第271 號中華民國96年7 月11日刑事簡易判決（
檢察官聲請簡易判決處刑案號：96年度偵字第2022號），提起上
訴，本院第二審合議庭判決如下：
    主      文
原判決撤銷。
甲○○從事業務之人，因業務上之過失致人於死，處有期徒刑陸
月，如易科罰金，以新臺幣壹仟元折算壹日，減為有期徒刑月
，如易科罰金，以新臺幣壹仟元折算壹日，緩刑年。
    事實及理由
一、犯罪事實：
    甲○○係設於雲林縣崙背鄉○○村○○路171之2號「亞賜金
    屬工程有限公司」（下稱亞賜公司）之負責人，僱用勞工從
    事房屋修繕等作業，為執行業務之人，並為勞工安全衛生法
    第2 條所稱之雇主，其依法對於勞工就業場所，應提供符合
    標準之必要安全衛生設備以維護勞工安全，並應注意雇主為
    防止有墜落、崩塌之虞之作業場所引起之危害，應有符合標
    準之必要安全衛生設備；2 公尺以上之高處作業，勞工有墜
    落之虞，應使勞工確實使用安全帶、安全帽及其他必要之防
    護，或設安全網；對勞工於石綿板、鐵皮板、瓦、木板、茅
    草、塑膠等材料構築之屋頂從事作業時，為防止勞工踏穿墜
    落，應於屋架上設置適當強度，且寬度在30公分以上之踏板
    或設置安全護網等情，且依當時情況應可為上開事項，無不
    能注意之情形，甲○○竟疏未注意及此，致其所僱用之員工
    黃松華於民國95年10月22日下午4 時50分許，在雲林縣崙背
    鄉枋南村枋南42號「鍾慶科技開發股份有限公司」崙背廠區
    ，進行屋頂換修作業時，不慎踏穿採光板從高約8 公尺之屋
    頂墜落地面，造成黃松華受有頭部挫傷、顱內出血之傷害，
    雖經送醫急救仍於到院前死亡。
二、認定犯罪事實所憑證據及理由：
  (一)證據能力部分：
    被告甲○○對檢察官所舉書面證據均同意作為證據，本院審
    酌該言詞或書面陳述作成時之情況，認為適當，依刑事訴訟
    法第159 條之5 第1 項之規定，認均有證據能力。
  (二)證明力部分：
    1.上開犯罪事實，業經被害人之妻乙○○○於警詢及檢察官
      面前指訴甚詳，核與證人即案發當時在場之亞賜公司員工
      林正南於警詢及檢察官面前證述情節相符，有2 人警詢及
      檢察官面前筆錄在卷可稽，並有卷附現場照片4 張及現場
      平面圖1 紙在卷可參。又被害人黃松華因由高處墜落，致
      頭部外傷、顱內出血死亡之事實，業經臺灣雲林地方法院
      檢察署檢察官督同法醫師相驗屍體，製有相驗屍體證明書
      、訊問筆錄及驗斷書各1 份在卷足憑。被告於本院審理時
      ，對前開犯罪事實坦白承認，與其於警詢及檢察官面前供
      詞相符，有其警詢及檢察官面前筆錄可資佐證，核於上揭
      證據資料相符，被告之自白應可採信。
    2.按「雇主為防止有墜落、崩塌之虞之作業場所引起之危害
      ，應有符合標準之必要安全衛生設備；2 公尺以上之高處
      作業，勞工有墜落之虞，應使勞工確實使用安全帶、安全
      帽及其他必要之防護，或設安全網；雇主對勞工於石綿板
      、鐵皮板、瓦、木板、茅草、塑膠等材料構築之屋頂從事
      作業時，為防止勞工踏穿墜落，應於屋架上設置適當強度
      ，且寬度在30公分以上之踏板或設置安全護網。」勞工安
      全衛生法第5 條第1 項第5 款，及勞工安全衛生設施規則
      第28 1、227 條分別載有明文。又造成被害人墜落之工廠
      屋頂塑膠浪板處至地面高度約有8 公尺左右之事實，業經
      行政院勞工委員會中區勞動檢查所勘驗屬實，有該所職業
      災害檢查報告書附卷足徵。被告係被害人之雇主，本應注
      意上述情事，且依當時情形又非不能注意，竟疏未注意設
      置上開防護設備及促使勞工確實使用安全帶、安全帽等必
      要之防護措施，被告之行為即有過失。被害人因而不慎踏
      穿採光板後由屋頂墜落地面，因顱內出血而當場死亡，被
      告之過失行為與被害人之死亡間，具有相當因果關係，而
      本件職業災害經行政院勞工委員會中區勞動檢查所檢查結
      果，亦採相同之認定，有該所職業災害檢查報告書在卷可
      憑，足見被告應對被害人死亡之結果負責。
    3.綜上所述，本案事證明確，被告犯行堪以認定，應予依法
      論科。
三、撤銷改判之理由：
  (一)被告犯罪時間點係在96年4 月24日以前，合於中華民國96年
    罪犯減刑條例第2 條第1 項第3 款之規定，應減其刑期二分
    之一。原審未及適用減刑，容有未合，檢察官上訴雖未指摘
    及此，然原判決既有前揭違法之處，自應撤銷原判決。
  (二)檢察官雖上訴稱死者黃松華生前自95年7 月22日任職於被告
    之亞賜公司後，被告並未替黃松華投保勞工保險，致被害人
    無法向勞保局申請理賠，損失達一百多萬元；原審認定被告
    賠償被害人之五百多萬元保險金，係被害人生前每天繳納15
    元（年繳5,400 元）保險費，依約請領理賠而來，非亞賜公
    司或被告給付之理賠金；卷附和解書係被害人之父受被告之
    威逼利誘與拐騙後，始與被告簽訂，被害人之妻未曾與被告
    達成和解；被告未盡設置相當安全防護措施之責，致黃松華
    死亡，使被害人之妻頓失依靠。然而：
    1.被告於本院審理時固坦承未為被害人投保勞工保險，惟辯
      稱係被害人本人為躲避卡債追索不願投保，被告已按被害
      人實際出勤日數補貼被害人勞健保費用，且為被害人投保
      高額意外險等語，並提出被害人之95年7 月至10月份薪資
      表及第一產物保險股份有限公司之第一團體傷害保險單以
      實其說。細究上開書證內容，確與被告所述相符，兼衡投
      保勞工保險確可能因債權人查詢被害人財產資料而為追索
      ，難認被告所言虛妄。再者，被告是否為被害人投保勞工
      保險，無法遽認被告有再犯之虞，進而不宜給予緩刑之宣
      告，兩者間難認有何關連性。
    2.本件被告賠償被害人之父及妻各2,500,000 元保險金之保
      險費，係由被告獨資經營之亞賜公司所支付等情，有第一
      產物保險股份有限公司保險費收據在卷可考，核與被告於
      本院審理時供詞相符。檢察官上訴意旨雖稱係由被害人自
      行每日支付15元繳納，惟觀之被害人任職於亞賜公司95年
      7 月份至10月份之薪資表，雖有應扣金額「意外險15元」
      之記載欄位，但並非每日皆扣去，對照被害人之95年7 月
      至10月份之出勤表，可見係按被害人未前往工作之日數，
      即按未出勤之日數，每日扣去15元，則被告於本院審理時
      供稱：係因公平起見，員工必須有出勤才可以享受保險之
      福利等語，應屬可採，足見檢察官上訴意旨稱保險費是由
      被害人「每日」支付15元繳納，與事實不符。
    3.本件被告犯後與被害人之父丙○達成和解乙節，有理賠和
      解書1 紙在卷可考，丙○於本院審理時亦到庭陳述本案與
      被告已經講好，願意原諒被告等語，難認本案理賠和解書
      係被告詐騙被害人丙○所簽立。
    4.綜上所述，檢察官之上訴意旨，與事實相悖，本案原審之
      量刑及緩刑宣告顯屬妥適，且經到庭檢察官陳稱本案原審
      判決應屬適當等語，從而，檢察官之上訴為無理由，應予
      駁回。
四、論罪科刑之理由：
  (一)按雇主違反勞工安全衛生法第5 條第1 項之規定，致生同法
    第28條第2 項第1 款發生死亡災害，應依同法第31條第1 項
    論處；而勞工安全衛生法第31條之罪係雇主之監督疏失責任
    ，核與刑法第276 條第2 項之業務過失致死罪，其規範之內
    容及構成要件均異，自無法規競合之餘地，本案被告除有違
    反該條文之規定外，並於負責現場工地安全之業務上，執行
    職務有未盡注意之能事，且其過失行為與被害人之死亡，復
    有相當因果關係，難辭過失致死罪責，則核被告所為，係犯
    勞工安全衛生法第31條第1 項之罪及刑法第276 條第2 項之
    業務過失致死罪。
  (二)被告係1 行為觸犯2 罪名，為想像競合犯，應從一重之刑法
    第276 條第2 項之業務過失致死罪處斷。
  (三)爰審酌被告5 年內未曾受有期徒刑以上刑之宣告，有臺灣高
    等法院被告前案紀錄表在卷可考，素行良好，被告未盡設置
    相當安全防護措施之責，致黃松華死亡，使被害人家屬頓失
    依靠，造成被害人與其家屬永久分離，對被害人家屬造成無
    可抹滅之傷痛，兼衡被告亦各支付被害人之父及妻新臺幣（
    下同）2,500,000 元，及被害人之父100,000 元之慰問金，
    有理賠和解書及收據各1 份在卷可稽，相信已可供被害人家
    屬經濟生活上之支持，且被告坦承犯行，態度良好等一切情
    狀，量處如主文所示之刑，並論知易科罰金之折算標準。本
    案被告犯罪行為終止時於96年4 月24日以前，核與中華民國
    96年罪犯減刑條例第2 條第1 項第3 款規定相符，併予依同
    條例第7 條、第9 條規定，諭知其減得之刑及其易科罰金之
    折算標準。
  (四)被告5 年以內未曾因故意犯罪受有期徒刑以上刑之宣告，有
    前揭臺灣高等法院被告前案紀錄表1 份在卷可參，因一時失
    慮，偶罹刑典，事後於本院審理時已坦承犯行，並與被害人
    之父達成和解，且各賠償被害人之父及妻2,500,000 元等情
    ，已如前述，信其經此偵審程序並科刑之教訓後，應知戒慎
    警惕，信無再犯之虞，本院認前開對被告所宣告之刑，以暫
    不執行為適當，爰併予宣告緩刑3 年，用啟自新。
五、應適用之法律：
  (一)刑事訴訟法第455 條之1 第3 項、第369 條第1 項、第364
    條、第299 條第1 項前段。
  (二)勞工安全衛生法第31條第1項。
  (三)刑法第11條前段、第276 條第2 項、第55條、第74條第1項
    第1 款。
  (四)刑法施行法第1條之1。
  (五)中華民國96年罪犯減刑條例第2 條第1 項第3 款、第7 條、
    第9 條。
中　　華　　民　　國　　96　　年　　10　　月　　11　　日
                  刑事第五庭  審判長法  官  侯廷昌
                                    法  官  王紹銘
                                    法  官  藍家偉
以上正本證明與原本無異。
本件不得上訴。
                                    書記官  徐基典
中　　華　　民　　國　　96　　年　　10　　月　　11　　日
附錄本案論罪科刑法條全文：
刑法第276 條：
因過失致人於死者，處2 年以下有期徒刑、拘役或2 千元以下罰
金。
從事業務之人，因業務上之過失犯前項之罪者，處5 年以下有期
徒刑或拘役，得併科3 千元以下罰金。
勞工安全衛生法第5 條：
雇主對左列事項應有符合標準之必要安全衛生設備：
一、防止機械、器具、設備等引起之危害。
二、防止爆炸性、發火性等物質引起之危害。
三、防止電、熱及其他之能引起之危害。
四、防止採石、採掘、裝卸、搬運、堆積及採伐等作業中引起之
　　危害。
五、防止有墜落、崩塌等之虞之作業場所引起之危害。
六、防止高壓氣體引起之危害。
七、防止原料、材料、氣體、蒸氣、粉塵、溶劑、化學物品、含
　　毒性物質、缺氧空氣、生物病原體等引起之危害。
八、防止輻射線、高溫、低溫、超音波、噪音、振動、異常氣壓
　　等引起之危害。
九、防止監視儀表﹑精密作業等引起之危害。
十、防止廢氣、廢液、殘渣等廢棄物引起之危害。
十一、防止水患、火災等引起之危害。
雇主對於勞工就業場所之通道、地板、階梯或通風、採光、照明
、保溫、防濕、休息、避難、急救、醫療及其他為保護勞工健康
及安全設備應妥為規劃，並採取必要之措施。
前二項必要之設備及措施等標準，由中央主管機關定之。
勞工安全衛生法第31條：
違反第5 條第1 項或第8 條第1 項之規定，致發生第28條第2 項
第1 款之職業災害者，處3 年以下有期徒刑、拘役或科或併科新
臺幣15萬元以下罰金。
法人犯前項之罪者，除處罰其負責人外，對該法人亦科以前項之
罰金。
